【裁判字號】    90,易,488
【裁判日期】    900727
【裁判案由】    違反國家安全法
【裁判全文】
臺灣新竹地方法院刑事判決                           九十年度易字第四八八號
    公  訴  人  臺灣新竹地方法院檢察署檢察官
    被      告  甲○○
右列被告因違反入出國及移民法案件，經檢察官提起公訴（九十年度偵字第二二七七
號），本院判決如左：
    主  文
甲○○未經許可入國，處有期徒刑貳月，如易科罰金，以參佰元折算壹日。
    事  實
一、甲○○有違反臺灣地區與大陸地區人民關係條例前科 (不構成累犯) ，其為大陸
    地區人民，明知大陸地區人民入出境臺灣地區，應向內政部警政署入出境管理局
    申請許可，未經許可者不得入出境，竟未經許可，於民國八十八年十一月二十日
    晚間九時許，在福建省長樂市搭乘由不詳姓名之成年人所提供之漁船出海，旋於
    同年月二十三日凌晨一時許，在基隆沿海上岸入境臺灣地區 (起訴書誤載為高雄
    某處) 。嗣因另介紹偷渡入境之大陸人民高欽弟在臺灣地區非法工作 (違反台灣
    地區與大陸地區人民關係條例等案件，業經本院判處有期徒刑三月確定)，為警
    於八十九年三月二十一日查獲高欽弟而循線得知上情。
二、案經台灣新竹地方法院檢察署檢察官自動檢舉偵查起訴。
    理  由
一、訊據被告甲○○對於右揭犯罪事實，迭於警、偵訊中及本院審理時坦承不諱，核
    與證人高欽弟之證述情節大致相符，復有內政部警政署大陸地區人民宜蘭處理中
    心（八九）宜清字第○九三七號函影本、內政部警政署入出境管理局（九十）境
    信昌字第○二七六五八號函、被告所有之港澳通行證等附卷足憑，並經本院調閱
    八十九年度易字第一一八一號卷宗查明屬實，足認被告上開自白應與事實相符，
    而堪採信，本件事證明確，被告犯行洵堪認定，應依法予以論罪科刑。
二、核被告甲○○所為，係犯入出國及移民法第五十四條之未經許可入國罪。公訴人
    認被告係違反國家安全法第三條第一項之規定，應依同法第六條第一項之規定處
    斷，固非無見，惟入出國及移民法業於八十八年五月二十一日經總統公布，並經
    行政院定於八十八年五月二十一日施行生效 (中央法規標準法第十四條參照) ，
    該法就未經許可入出國境之行為，設有第五十四條之獨立處罰規定，其保護之法
    益與國家安全法第六條第一項、第三條第一項所保護者同，二者應屬法規競合，
    且二者所規定之法定刑度復屬相同，入出國及移民法既制定在後，且專為統籌入
    出境事項所設，解釋上應屬上開國家安全法第六條第一項、第三條第一項之特別
    規定而優先適用。又入出國及移民法第五十四條規定「未經許可入出國或受禁止
    出國處分而出國者，處三年以下有期徒刑、‧‧‧」，其就行為主體故意省略而
    不加規定，顯係泛指一切有刑事責任能力之自然人而言，故就該法之核心文義解
    釋而言，並未排除大陸地區人民之適用，殆無疑義；再者，非法入出境行為對於
    我國國家安全造成威脅，尤以大陸地區人民偷渡來臺更是履見不鮮，已成為非法
    入境案件之大宗，國家安全法第六條第一項、第三條第一項對此原已定設有處罰
    之規定，入出國及移民法復於八十八年五月二十一日公佈施行生效，該法第一條
    明白揭示「為統籌入出國境管理事項、確保國家安全」等目的而制定該規範，並
    於同法第五十四條明文規定對於未經許可入出國之處罰，是就入出國及移民法「
    為統籌入出國境管理事項、確保國家安全」之立法目的以觀，該法第五十四條對
    於非法入出境之處罰，亦無排除非法入出境之大宗─大陸地區人民之適用之理甚
    明；又就入出國及移民法之法規體系而言，該法第五十四條所設之處罰係獨立規
    定於同法第二章「國民入出國」、第三章「臺灣地區無戶籍國民停留、居留」、
    第四章「外國人入出國」及第五章「外國人停留、居留及永久居留」以外之第九
    章「罰則」中，而入出國及移民法對於大陸地區人民申請入境臺灣地區乙節之所
    以未設有明文，無非係因臺灣地區與大陸地區人民關係條例暨依該條例第十條第
    三項所訂定之「大陸地區人民進入臺灣地區許可辦法」已有詳盡規定，入出國及
    移民法在第一條後段規定「本法未規定者，適用其他有關法律之規定」既為已足
    ，殊無再於入出國及移民法中作重複規定之必要，故就該法之體系編排而言，亦
    無僅因該法基於現行法規對於大陸地區人民申請入境已作詳盡規定而不再重複，
    即妄加推測該法第五十四條關於非法入出境之處罰已經排除大陸地區人民之適用
    。準此，入出國及移民法第五十四條所設之處罰規定，無論就其文義解釋、立法
    理由及法規體系而言，對於大陸地區人民均有適用，而該法又為國家安全法第六
    條第一項、第三條第一項之特別規定，均詳如前述，職是，公訴人認為被告所為
    係違反國家安全法第三條第一項之規定而應依同法第六條第一項處罰，即有誤會
    ，起訴法條應予變更。爰審酌被告犯罪之動機、目的、手段、方法、非法入境對
    於我入出國之管理影響甚鉅以及犯後坦承犯行、態度尚稱良好等一切情狀，量處
    如主文所示之刑。又被告犯行後，刑法第四十一條關於易科罰金之規定，已於九
    十年一月十日修正公佈、同年月十二日生效，比較修正前後易科罰金之規定，對
    於被告並無不利，而本件所宣告之刑又合諭知易科罰金之折算標準，爰依刑法第
    二條第一項前段適用同法第四十一條第一項前段規定，諭知易科罰金之折算標準
    ，以示懲儆。至於檢察官以被告非法入境後又媒介偷渡入境之大陸地區人民在臺
    灣地區非法工作等情，請求予以從重判處有期徒刑十月，因被告所犯上開違反臺
    灣地區與大陸地區人民關係條例等案件，已經本院判決確定後送監執行，尚無再
    將該他案犯罪情節納入本案犯罪事實而予從重判處有期徒刑十月之必要，併予敘
    明。
據上論斷，應依刑事訴訟法第二百九十九條第一項前段、第三百條，入出國及移民法
第五十四條，刑法第十一條前段、第二條第一項前段、第四十一條第一項前段，罰金
罰鍰提高標準條例第二條，判決如主文。
本案經檢察官吳金棟到庭執行職務
中      華        民        國    九十    年      七      月  二十七    日
                                  臺灣新竹地方法院刑事第二庭
                                      法  官  王永春
右正本證明與原本無異。
如不服本判決，應於判決送達後十日內向本院提出上訴狀( 應附繕本 )，上訴於
臺灣高等法院。
                                      書記官  馮玉玲
中      華        民        國    九十    年      七      月  二十七    日
附錄本案論罪科刑法條：
入出國及移民法第五十四條
未經許可入出國或受禁止出國處分而出國者，處三年以下有期徒刑、拘役或科或併科
新臺幣九萬元以下罰金。


司法院資訊處製作；財團法人民間司法改革基金會備份。
